最高法院刑事判決　　　　　　　　　 111年度台上字第3272號
上　訴　人　張文馨




上列上訴人因詐欺取財案件，不服臺灣高等法院中華民國111 年
3 月31日第二審判決（111 年度上易字第139 號，聲請簡易判決
處刑案號：臺灣新北地方檢察署109 年度偵字第39950 號），提
起上訴，本院判決如下：
    主  文
上訴駁回。
    理  由 
一、按刑事訴訟法第377 條規定，上訴於第三審法院，非以判決
    違背法令為理由，不得為之。是提起第三審上訴，應以原判
    決違背法令為理由，係屬法定要件。如果上訴理由書狀並未
    依據卷內訴訟資料，具體指摘原判決不適用何種法則或如何
    適用不當，或所指摘原判決違法情事，顯與法律規定得為第
    三審上訴理由之違法情形，不相適合時，均應認其上訴為違
    背法律上之程式，予以駁回。至原判決有無違法，與上訴是
    否以違法為理由，係屬二事。
二、本件原判決認定上訴人張文馨有如其事實欄所載犯行，因而
    撤銷第一審諭知上訴人無罪之判決，改判論處上訴人幫助犯
    詐欺取財罪刑，已詳為敘述其所憑之證據及認定之理由。對
    於上訴人否認犯罪，何以不足以採信，亦於理由內詳加指駁
    。核原判決所為論斷說明，俱有卷內證據資料可資覆按，從
    形式上觀察，尚無足以影響其判決結果之違法情形存在。
三、上訴意旨略以：上訴人因放無薪假，經手機通訊軟體Line暱
    稱「楊琳」、「何倩- 主管」等人告知：陽信證券股份有限
    公司招募作業組人員云云，才交付帳戶資料。上訴人不知對
    方為詐欺集團，況上訴人並未隱匿身分，且於發現異狀時，
    即主動報案，可見上訴人並無幫助詐欺集團犯罪之犯意。原
    判決遽為不利於上訴人之認定，有適用證據法則不當之違誤
    云云。
四、惟證據之取捨及事實之認定，均係事實審法院之職權，倘其
    採證認事並未違背證據法則，自不得任意指為違法，而執為
    適法之第三審上訴理由。
    原判決主要依憑證人即告訴人鄭世苓之證言，佐以其理由欄
    貳、一之㈠所載證據資料，認定上訴人有幫助詐欺取財之犯
    行，已詳為敘述其所憑之證據及得心證之理由，核其所為論
    斷說明，尚與經驗、論理法則不悖，且此項有關事實之認定
    ，係原審採證認事職權之適法行使，倘未違背證據法則，自
    不得任意指為違法。上訴意旨所云，無非係對於原審已經詳
    細調查並於理由內適法論斷說明之事項，徒以自己說詞，再
    事爭論，洵非上訴第三審之合法理由。揆之首揭說明，應認
    本件上訴為違背法律上之程式，予以駁回。又本院既以不合
    法律上之程式而從程序上駁回上訴，上訴意旨另陳稱：被害
    人受騙金額僅為新臺幣129,998 元，請求安排調解，以彌補
    被害人之損害云云，本院無從審酌，附此敘明。
    另上訴人所犯上開幫助詐欺取財罪，雖屬刑事訴訟法第376
    條第1 項第4 款之案件，然原判決係撤銷第一審無罪之判決
    而改判有罪，依刑事訴訟法第376 條第1 項但書之規定，得
    上訴於第三審法院，附此敘明。
據上論結，應依刑事訴訟法第395 條前段，判決如主文。
中    華    民    國   111    年    7     月    7     日
                  刑事第五庭審判長法  官  李  錦  樑  
                                  法  官  周  政  達  
                                  法  官  林  孟  宜  
                                  法  官  錢  建  榮  
                                  法  官  吳  淑  惠  
本件正本證明與原本無異
                                  書記官
中    華    民    國   111    年    7     月    14    日